臺灣高等法院高雄分院刑事判決　　　　　　　　九十三年度上訴字第五○七號
　　上　訴　人
　　即　被　告　乙○○
右上訴人因被告違反毒品危害防制條例案件，不服台灣高雄地方法院九十三年度訴字
第二七八號中華民國九十三年四月十六日第一審判決（起訴案號：台灣高雄地方法院
檢察署九十三年度毒偵緝字第七七七號），提起上訴，本院判決如左：
    主  文
上訴駁回。
    事  實
一、乙○○於民國九十年間，因施用毒品經法院裁定送觀察勒戒後，認無繼續施用毒
    品之傾向，由檢察官不起訴處分。詎不知悔改，於上開勒戒完畢釋放後五年內，
    復基於施用海洛因之概括犯意，自九十二年八月初某日起至同年九月五日十九時
    止，連續在高雄市○○區○路邊車內、高雄市○○區○○路六十號「雅築飯店」
    一○三六室等地，以將海洛因摻入香菸內吸食之方式，先後施用海洛因多次。另
    基於施用甲基安非他命之故意，於同年九月六日十三時三十分許回溯二十四小時
    內之某時（不含公權力拘束之時間），在高雄地區施用甲基安非他命一次。至同
    年九月六日十一時十分許，為警在上開飯店房間查獲乙○○、王正雄、俞佳君及
    許依婷等四人。嗣檢察官聲請法院再裁定將乙○○送觀察勒戒後，認有繼續施用
    毒品之傾向。
二、案經高雄市政府警察局移送台灣高雄地方法院檢察署檢察官偵查起訴。
    理  由
一、公訴人提出之證據及被告的辯解－
  (一)檢察官認為被告乙○○施用毒品海洛因及甲基安非他命，提出之物證有被告經查
    獲後採集之尿液扣案可憑；書證方面有高雄市立凱旋醫院出具之煙毒尿液檢驗成
    績書，證明被告排放之尿液有嗎啡及甲基安非他命毒品反應；並提出被告於右開
    時地施用海洛因之自白，以及台灣看守所附設勒戒所之證明書、刑案資料查註紀
    錄表均載其毒品前科及執行觀察勒戒之資料。
  (二)被告雖不否認右開尿液檢驗報告，但矢口否認有施用甲基安非他命之犯行，辯稱
    「我沒有施用甲基安非他命，可能是俞佳君在該飯店房間內施用安非他命，導致
    其尿液有陽性反應，希望從輕量刑」等語。
二、認定事實所憑之證據－
  (一)被告於右揭時地施用海洛因多次之事實，已經被告供承明確，而被告於九十二年
    九月六日十三時三十分經警採集之尿液，經送高雄市立凱旋醫院檢驗結果，呈現
    嗎啡陽性反應，此有煙毒尿液檢驗成績書在卷可按。而海洛因施用入人體後水解
    還原成嗎啡，再循嗎啡之代謝方式排出體外，已據行政院衛生署藥物食品檢驗局
    七十三年第○三○二二一號函說明綦詳。因此，被告上開施用海洛因之自白確與
    事實相符，堪以採信。
  (二)被告否認有施用甲基安非他命之犯行，但右開檢驗結果，其尿液亦呈甲基安非他
    命陽性反應，此觀右開煙毒尿液檢驗成績書自明。而甲基安非他命通常於二十四
    小時內自尿液中排出，是採尿化驗是否呈陽性反應，應以投與二十四小時內所採
    為宜，業經行政院衛生署藥物食品檢驗局八十年三月十一日藥檢壹字第○四○
    七一二號函釋明確。準此，被告為警查獲後，經警採集尿液鑑驗既呈甲基安非他
    命陽性反應，足認被告於採尿前回溯二十四小時內之某時（不包含公權力拘束時
    間），確有施用甲基安非他命一次無訛。
三、對被告辯解之判斷－
  (一)被告雖辯稱俞佳君當時在房內有施用安非他命，是否受二手煙影響而致採尿有安
    非他命反應云云，但關於吸入含有甲基安非他命之二手煙能否由尿液中檢驗出，
    尚無證實之研究文獻，然若非長時間與吸毒者直接相向，且存心大量吸入吸毒者
    所呼出之煙氣，以二手煙中可能存在之低劑量甲基安非他命，應不致在尿液中檢
    驗出甲基安非他命反應，則據法務部調查局八十三年三月三十一日發技(一)字第一
    九六○號函釋在案。是被告若非基於施用他人甲基安非他命之故意，刻意接近施
    用者，並大量吸入該氣體，其濃度當不至於吸入並經人體代謝後，所排出之尿液
    尚能呈有陽性反應。佐以被告於俞佳君在施用甲基安非他命之際，正在睡覺等情
    ，已經證人俞佳君證述在卷，可見所辯上情，並不可信。
  (二)被告又以證人王正雄、俞佳君於原審之證詞，即「被告當晚到飯店後，就與我聊
    甲，不久被告就已入睡」「被告當日在飯店房間床上睡覺，只知被告有施用海洛
    因」等語，為其有利之證據。但證人王正雄、俞佳君也坦稱其後二人亦在飯店入
    睡，不知被告入睡後有無起床等情，可知上開證人均未於警察查獲前回溯二十四
    小時內，持續觀察被告之舉止，自不得僅憑上開證詞，或不知被告有施用安非他
    命，即為有利於被告之認定。
四、論罪科刑之理由－
  (一)被告前因施用毒品案件，經觀察勒戒後認無施用毒品之傾向，由檢察官以九十年
    度毒偵字第二一五八號為不起訴處分並釋放等情，有不起訴處分書及台灣高等法
    院被告全國前案紀錄表暨所附出入監資料在卷可按。其於五年內再犯本件施用毒
    品案件，復經檢察官聲請法院以九十二年度毒聲字第六四三○號裁定送觀察勒戒
    後，認有繼續施用毒品之傾向，亦有台灣高雄看守所附設勒戒處所九十二年十二
    月三日出具之有無繼續施用毒品傾向證明書在卷足佐。無論依修正前毒品危害防
    制條例第二十條第三項，或修正後毒品危害防制條例第二十三條第二項之規定，
    均應依法論科。
  (二)按被告行為後，毒品危害防制條例部分條文業於九十二年七月九日經總統修正公
    布，並自九十三年一月九日起施行，惟此次對於同條例第十條關於施用第一、二
    級毒品之犯罪要件及刑罰規定均未修正，自不生新舊法比較問題。次按海洛因係
    屬毒品危害防制條例第二條第一款所規定之第一級毒品（即附表一編號６），而
    甲基安非他命亦係同條例第一條第二款所規定之第二級毒品（即附表二編號－
    行政院九十三年四月二十一日公告修正之毒品分級及品項表參照）。核被告所為
    ，係犯毒品危害防制條例第十條第一項之施用第一級毒品罪，及同條例第十條第
    二項之施用第二級毒品罪。被告施用第一、二級毒品前後持有毒品之低度行為，
    應分別為施用之高度行為所吸收，均不另論罪。又被告先後多次施用第一級毒品
    之犯行，時間緊接，方法相同，又是犯同一罪名，顯係基於概括犯意反覆為之，
    應依法論以一罪並加重其刑。
  (三)原審認被告罪證明確，適用毒品危害防制條例第十條第一項及第二項規定，並審
    酌被告前已因施用毒品而觀察勒戒，此有台灣高雄地方法院檢察署刑案資料查註
    紀表可稽，仍未戒絕毒品，顯然意志不堅，不知痛改前非，猶重蹈覆轍施用毒品
    自戕其身，且犯後狡辯否認施用甲基安非他命，姑念尚知坦白施用海洛因犯行，
    猶有可恕等一切情狀，分別量處有期徒刑七月及四月，並定其應執行有期徒刑十
    月，其認事用法，並無不合，量刑亦甚妥適。被告上訴意旨，以原審量刑過重，
    指摘原判決不當，為無理由，應予駁回。
據上論結，應依刑事訴訟法第三百六十八條，判決如主文。
本案經檢察官王登榮到庭執行職務。
中     華     民     國     九十三     年      七      月     二十七    日
                              臺灣高等法院高雄分院刑事第三庭
                                  審判長法官  謝宏宗
                法官  曾玉英
                                        法官  黃建榮
右正本證明與原本無異。
施用第二級毒品部分不得上訴。
施用第一級毒品部分，如不服本判決應於收受本判決後十日內向本院提出上訴書狀，
其未述上訴理由者，並得於提起上訴後十日內向本院補提理由書狀（均須按他造當
事人之人數附繕本)「切勿逕送上級法院」。
                                      書記官  鄭翠芬
中     華     民     國     九十三     年      七      月     二十七    日
附錄：本判決論罪科刑法條：
毒品危害防制條例第十條
施用第一級毒品者，處六月以上五年以下有期徒刑。
施用第二級毒品者，處三年以下有期徒刑。
